【裁判字號】    94,易,314
【裁判日期】    950120
【裁判案由】    竊盜
【裁判全文】
臺灣雲林地方法院刑事判決               94年度易字第314號
公  訴  人  臺灣雲林地方法院檢察署檢察官
被      告  丙○○
上列被告因竊盜案件，經檢察官提起公訴（94年度偵緝字第91號
），本院判決如下：
    主  文
丙○○無罪。
    理  由
壹、公訴要旨：
  一起訴事實：
    被告丙○○與乙○○、林進福（邱、林2 人所涉竊盜罪嫌部
    分，業由本院另案判決）基於為自己不法所有意圖之犯意聯
    絡，於民國91年4 月23日下午7 時許，夥同其等所僱用之丁○○（所涉竊盜罪嫌部分，業經本院以92年度簡字第66號判
    決有罪確定）共同前往麥寮鄉○○村○○路228 號之60號被
    告租屋處聚餐，共商盜採砂石事宜，餐後由乙○○帶領丁○○前往盜採地點，提供其向不知情之廖勝雄購買之挖土機，
    並指示如何盜採後即先行離去，丁○○則駕駛上開挖土機，
    在雲林縣濁水溪雷厝段447 號地號河川區域土地內盜採砂石
    （現場盜挖之坑洞長約200 公尺、寬約70公尺、深約2.5 至
    5 公尺不等），期間乙○○並以其所有0000000000號行動電
    話與丁○○作為聯絡工具。嗣經警當場查獲，並扣得KOMATS
    U400型挖土機1 臺（機種PC400-5 ，機號20404 號）、無線
    電對講機1 具及丁○○所有供聯絡盜採砂石用之易利信A101
    8SC 型行動電話1 支及未懸掛車牌之中華牌自小貨車1 部。
  二起訴法條：
    刑法第320條第1項之普通竊盜罪。
  三起訴證據：
    (一)被告丙○○之供詞。
    (二)另案被告乙○○之供詞。
    (三)另案被告丁○○之證詞。
    (四)證人甲○○之證詞。
    (五)扣押物品清單、現場照片、雲林縣警察局督察室臨檢紀錄
      表及扣案挖土機代保管單。
    (六)臺灣雲林地方法院檢察署91年4 月24日另案被告丁○○收
      受刑事保證金通知單。
    (七)租賃契約書。
    (八)東信電訊門號0000000000號電話用戶資料查詢單及另案被
      告丁○○庭呈之門號0000000000號電話使用人手抄資料。
    (九)經濟部水利署第四河川局函。
    (十)盜採砂石現場測量圖及盜採現場勘驗筆錄。
    (十一)雲林縣麥寮鄉橋頭村租屋處照片。
    (十二)臺灣雲林地方法院92年度簡字第66號刑事判決。
    (十三)另案被告乙○○之前科表。
貳、本院之判斷：
  一程序方面：
    另案被告乙○○及丁○○於警詢時之供述，及另案被告乙○○於偵查中之供述，依刑事訴訟法第159 條第1 項之規定，
    均屬於傳聞證據，均無證據能力。
  二實體方面：
    (一)按犯罪事實應依證據認定之，無證據不得認定犯罪事實。
      又不能證明被告犯罪者，應諭知無罪之判決，刑事訴訟法
      第154 條第2 項、第301 條第1 項分別定有明文。次按認
      定不利於被告之事實，須依積極證據，苟積極證據不足為
      不利於被告事實之認定時，即應為有利於被告之認定。再
      事實之認定應憑證據，如未能發現相當證據，或證據不足
      以證明，自不能以推測或擬制之方法，以為裁判基礎；另
      認定犯罪事實所憑之證據，雖不以直接證據為限，間接證
      據亦包括在內，然無論直接或間接證據，其為訴訟上之證
      明，須於通常一般之人均不致於有所懷疑，而得確信其為
      真實之程度者，始得據之為有罪之認定，倘其證明尚未達
      到此一程度，而有合理性懷疑之存在時，即無從為有罪之
      認定（最高法院30年上字第816 號、30年上字第1831號、
      40年臺上字第86號及76年臺上字第4986號判例參照）。又
      刑事訴訟法第161 條已於91年2月8 日修正公布，其第1項
      規定：檢察官就被告犯罪事實，應負舉證責任，並指出證
      明之方法。因此，檢察官對於起訴之犯罪事實，應負提出
      證據及說服之實質舉證責任。倘其所提出之證據，不足為
      被告有罪之積極證明，或其指出證明之方法，無從說服法
      院以形成被告有罪之心證，基於無罪推定之原則，自應為
      被告無罪判決之諭知（最高法院92年臺上字第128 號判例
      參照）。
    (二)訊據被告丙○○堅決否認有何與乙○○、林進福及丁○○
      等人共同盜採砂石之事實，辯稱：當時是乙○○要幫丁○○交保時，要伊一起去，要伊幫忙扛罪，因為乙○○那時
      候怕假釋被撤銷要執行殘刑等語。
    (三)經查：
      1.另案被告乙○○及林進福曾於91年4 月23日下午7 時許
        ，與另案被告丁○○在麥寮鄉○○村○○路228 號之60
        號之處所聚餐，共商盜採砂石事宜，餐後並由另案被告
        乙○○帶領另案被告丁○○前往盜採地點，由另案被告
        乙○○提供其向不知情之廖勝雄所購買之挖土機，指示
        另案被告丁○○如何盜採後即先行離去，另案被告丁○○則駕駛上開挖土機，在雲林縣濁水溪雷厝段447 號地
        號河川區域土地內盜採砂石，致現場產生1 長約200 公
        尺、寬約70公尺、深約2.5 至5 公尺不等之坑洞等情，
        除據證人乙○○及丁○○於本院審理時證述綦詳，且互
        核相符外，並有雲林縣麥寮鄉橋頭村租屋處照片、雲林
        縣警察局督察室臨檢紀錄表、現場照片、扣案挖土機代
        保管書、盜採現場勘驗筆錄、扣押物品清單、經濟部水
        利署第四河川局函、租賃契約書及盜採砂石現場測量圖
        附卷可稽。
      2.證人丁○○於本院95年1 月6 日審理時證述：「（問：
        你被警察查獲是91年4 月23日，那天晚上你是否有先到
        麥寮鄉○○村○○路228 號之60號？）有，那是他們租
        賃的房子，我到那裡去，乙○○帶我到溪底去。... （
        問：到租的房子，在場有幾人？）我、賴勇霖、乙○○
        。... 。那天確實是我們3 個在那裡」等語，已明確證
        稱被告並未於91年4 月23日晚上，在雲林縣麥寮鄉○○
        村○○路228 號之60號參與聚餐。又證人乙○○於本院
        95年1 月6 日審理時亦證述：「（問：租屋處所是你住
        的或是丙○○住的？）不是我住的，也不是丙○○住的
        。我不知道是何人住的。（問：為何你會去那裡載丁○○？）因為賴勇霖打電話給我，說要我去租屋處所那裡
        載丁○○。：（問：你去載丁○○時，還有何人在租屋
        那裡？）丁○○、賴勇霖、麻薯林進福。... 。（問：
        當時丙○○有無在那裡？還是跟在你身邊？）他不是跟
        在我身邊，我是在屋外和賴勇霖、丁○○說話，丙○○
        有無在那裡我不知道，我有看到只是丁○○、賴勇霖、
        麻薯。（問：你要下去盜採砂石，除了你、丁○○、賴
        勇霖知道，還有何人知道？）麻薯，因為那塊地是他的
        ，其他應該沒有」等語，且與證人丁○○上開證述情節
        相符，足見被告確未於91年4 月23日晚上，前往雲林縣
        麥寮鄉○○村○○路228 號之60號，與丁○○等人共商
        盜採砂石之事宜，公訴意旨關於此部分之敘述，顯屬無
        據。
      3.另案被告丁○○於其所涉盜採砂石案件為警查獲後，移
        送臺灣雲林地方法院檢察署偵查時，係由第3 人甲○○
        以新臺幣（下同）100,000 元為其具保一節，業據證人
        甲○○於偵查中證述明確，並有臺灣雲林地方法院檢察
        署91年4 月24日另案被告丁○○收受刑事保證金通知單
        1 紙在卷可參。而證人甲○○係因接獲第3 人賴勇霖通
        知，方知丁○○須人具保一節，業據證人丁○○於本院
        95年1 月6 日審理時證述：「我聯絡賴勇霖，賴勇霖也
        認識甲○○，就去找甲○○幫我交保。... 。那時候我
        打電話給賴勇霖叫甲○○來交保，但是他們之間如何處
        理我不知道。蘋果是老闆。賴勇霖是幫我打電話叫甲○○來幫我交保」等語綦詳，且核與證人甲○○於本院95
        年1 月6 日審理時證述：「（問：為何會來替丁○○交
        保？）我都在麥寮工作，他先打電話給我1 個朋友，朋
        友跟我說，後來約丙○○一起來幫他交保，他說他沒有
        身分證，要拿身分證來幫他交保。他說他幫蘋果開怪手
        ，他說沒有帶身分證，我帶身分證來幫他交保。（問：
        你說一個朋友跟你說，是誰？）他在裡面打電話給丁○○的1 個朋友，我只知道他綽號『進忠』，不知道他的
        真名。他說他有1 個朋友阿福，丁○○不知道我的電話
        ，打電話給進忠，說他可以交保，要我找蘋果。丙○○
        本來就和蘋果在一起工作，從竹山就開始這樣了，丙○○都跟著蘋果，乙○○。我去找乙○○時，我告訴乙○○說你要幫人家交保，要去拿錢，因為丁○○做你的司
        機」等情相符，足見證人甲○○確係經由第3 人賴勇霖
        之聯絡而得知此事，並非由被告直接洽詢而得，且丁○○之交保事宜，亦非被告主動聯繫。
      4.證人甲○○雖於本院審理時明確證稱交保的錢是乙○○
        給被告，因被告沒帶身分證，才約定由伊出面交保，再
        由被告將錢轉交給伊等語，且核與證人乙○○於本院審
        理時證述：「錢我拿給丙○○，丙○○再拿給甲○○的
        。因為當初要交保時，我怕，我不敢出來，丙○○沒有
        帶身分證，才叫甲○○去交保，因為甲○○有帶身分證
        」等情相符，然此僅能證明證人乙○○確有將100,000
        元交與被告，再由被告將該100,000 元交給證人甲○○
        ，而由證人甲○○為另案被告丁○○辦理交保；縱被告
        於警詢時稱以「乙○○有拿錢要伊交給甲○○，作何用
        途並不知道」等語，於偵查中又改稱「交保金是乙○○
        交給甲○○」一語，就交保金之事先後陳述不一，然仍
        無由以證人甲○○取得該交保金之過程迂迴輾轉，即遽
        認另案被告丁○○係被告僱用以盜採砂石，或被告有與
        另案被告乙○○及林進福共謀盜採砂石之事實。
      5.另案被告乙○○於91年4 月間確實仍在假釋期間內，有
        其前科表1 紙附卷可憑，亦與被告所辯「係乙○○要伊
        幫忙扛罪，因為乙○○那時候怕假釋被撤銷要執行殘刑
        」等語相符，益證被告所辯之可信度甚高。
      6.東信電訊門號0000000000號電話用戶資料查詢單及另案
        被告丁○○庭呈之門號0000000000號電話使用人手抄資
        料固可證明0000000000號行動電話係綽號「蘋果」之另
        案被告乙○○所有，並提供與另案被告丁○○，作為盜
        採砂石時聯絡用之工具，然此仍無法證明被告是否與該
        盜採砂石案件有涉。
      7.本院92年度簡字第66號刑事判決係因另案被告丁○○於
        該案審判中坦承犯行，方獲得本院緩刑之諭知，然該案
        件並非針對本件被告，該判決書內亦未提及另案被告丁○○之共犯即為被告，是該判決與本件待證事實間並無
        關連性，尚無由自該判決認定被告之犯行。
    (四)綜上所述，本件依公訴人提出之證據，尚不足以認定被告
      確有與另案被告乙○○、林進福及丁○○等人共同盜採砂
      石之行為。是被告所為無罪之答辯，應可採信。揆諸首揭
      法條及判例意旨，自應為被告無罪之諭知。
參、適用法律依據：
    刑事訴訟法第301條第1 項。
本案經檢察官林禎瑩到庭執行職務。
中    華    民    國    95    年    1     月    20    日
                  刑事第三庭       審判長法  官  劉國賓
                                         法  官  廖國勝
                                         法  官  廖淑華
以上正本證明與原本無異。
如不服本判決，應於判決收受後10日內，向本院提出上訴狀（須
附繕本）。
                                         書記官  張菀純
中    華    民    國    95    年    1     月    20    日


司法院資訊處製作；財團法人民間司法改革基金會備份。
